【裁判字號】    90,交訴,27
【裁判日期】    901030
【裁判案由】    過失致死等
【裁判全文】
臺灣嘉義地方法院刑事判決                            九十年度交訴字第二七號
    公  訴  人  臺灣嘉義地方法院檢察署檢察官
    被      告  丙○○
右列被告因過失致死案件，經檢察官提起公訴 (九十年度偵字第一五四六號)，本院
判決如左：
    主  文
丙○○因過失致人於死，處有期徒刑壹年；又駕駛動力交通工具肇事，致人死傷而逃
逸，處有期徒刑貳年貳月；應執行有期徒刑參年。
    事  實
一、丙○○於民國八十九年十月七日凌晨三時四十五分許，騎乘車牌號碼ＡＱＰ─二
    六九號（嬉皮型式）重機車，沿省道台一線由南往北方向行駛，行經嘉義縣大林
    鎮境台一線二四六公里處，原應注意機車行進中駕駛人應注意車前狀況，隨時採
    取必要之安全措施，以避免危險之發生，而依當時係晴天、視距良好、路面乾燥
    、無缺陷、無障礙物等情形，並無不能注意之情事，竟疏未注意，貿然行駛，致
    擦撞行人施蔡涼倒地，使之受有顱腦挫傷、多處擦傷等傷害；丙○○肇事致人受
    傷後，竟不為必要之救護措施，反起身騎車逃逸，適有丁○○騎車經過肇事現場
    ，告知鄰近飯館老闆乙○○，共同記下丙○○之機車車牌號碼，報警後經警循線
    查獲。施蔡涼嗣經路人通報以「無名氏」送醫救治，延至八十九年十二月十二日
    終因傷重不治死亡。
二、案經施蔡涼之子甲○○告訴及臺灣嘉義地方法院檢察署檢察官自動檢舉偵查起訴
    。
    理  由
一、訊據被告丙○○固不否認有於八十九年十月七日凌晨三時四十五分許，騎乘機車
    途經省道台一線北向二四六公里處，其騎乘之機車當日有倒地等事實，惟矢口否
    認有何過失致死及肇事逃逸之犯行，辯稱：其沒有撞到人，其騎乘機車碾壓到不
    明物體跌倒昏迷，醒來後即騎車返家云云。本院經查：
    （一）右揭犯罪事實，除據告訴人甲○○指訴在卷外，並有交通事故調查報告表
          一件及現場照片等件附卷可稽；另查，本件車禍被害人施蔡涼因車禍受傷
          死亡之事實，業經臺灣嘉義地方法院檢察署檢察官督同檢驗員相驗屬實，
          製有勘驗筆錄、相驗屍體證明書、驗斷書在卷可憑，並據本院調閱被害人
          經送醫救治之病歷資料核閱無訛。復查，被告確有撞及被害人成傷，嗣並
          騎車逃離現場之事實，業據證人丁○○結證：「我那天是騎摩托車經過該
          處，我看到壹台機車倒在地上，有二個人一男一女倒在地上，其中一個老
          婆婆流血很多倒在水溝邊，倒在地上的那台機車（是黑色嬉皮機車）的大
          燈是反過來的剛好照到我的視線，所以我有減速閃過然後我立刻到附近賣
          粥的地方要找人幫忙救人（約三百公尺左右），之後我和賣粥的老闆各騎
          壹台機車回到現場，我們到了現場時，那台機車與那個男的就不見了，我
          們又回到賣粥的地方，剛好有看到那台黑色嬉皮車經過該處，該車的燈殼
          壞掉，我告訴老闆應該是那台車，之後賣粥老闆的朋友就開車載我去追那
          台機車，那台肇事的機車有迴轉再回到現場，在我們追那台機車的時候，
          我就記下車牌。」等語甚詳（見本院九十年七月二十六日訊問筆錄），且
          據證人乙○○結證：「（問：當天凌晨三點四十五分左右，是否有路人告
          知附近發生車禍之事？答稱：）對，有一個年輕人告訴我前面有撞到人好
          像死了。」、「（問：當時情形？答稱：）我跟那個年輕人騎機車回去看
          ，看到一個人身體下半身在水溝裡，下半身在路面，我回到我店裡面打電
          話報警，當時在我店裡有一對夫妻在吃東西，那個年輕人有看到可能肇事
          的機車經過，在我店裡吃東西的夫妻就是開車尾隨記下機車車牌，而且當
          晚，那台可疑機車在現場附近來回走了幾趟。」、「（問：你是否看見當
          晚可疑肇事的機車？答稱：）有，機車在我店前來回四趟，機車騎士衣服
          反穿，看到機車的時候右前方向燈及後車燈不會亮。」及「（問：【提示
          相驗卷十八頁以下機車照片】當晚看到是否這台機車？答稱：）這一型的
          機車。」等語明確（見本院九十年十月十六日審理筆錄），上開證人二人
          結證情節互核相符；再查，警員於八十九年十月七日循線查至被告住處，
          被告雙手及雙腳均有擦挫傷，且車牌號碼ＡＱＰ─二六九號機車車身係黑
          色，機車後方有橡皮繩，機車車身及前輪右側避震器下方，均留有血跡，
          經警採被告機車上血跡與死者施蔡涼之血液作ＤＮＡ鑑定，兩者之ＤＮＡ
          之ＳＴＲ型別相符，此亦有現場照片二十幀及內政部警政署刑事警察局鑑
          驗書一份附卷可稽，足見被告確有撞擊被害人無訛。
    （二）至被告固另以機車避震器上血跡可能係輪胎碾押到地上血跡噴上黏著於避
          震器上云云置辯，惟查，倘若避震器上血跡係因輪胎碾壓噴上而黏著，機
          車輪胎理應亦有血跡；且因碾壓之慣性作用，血跡必然往輪胎後方噴而黏
          著於機車引擎處，始為合理，然細觀卷附機車照片，除避震器上有血跡黏
          著外，輪胎及引擎處均無血跡，足見被告所辯，顯係卸責之詞。
    （三）參以被告於檢察官偵訊時，起初否認騎車途經事發現場，嗣因檢察官質疑
          其身上受傷情形，始改稱有途經現場碾壓到東西跌倒（見相驗卷第二十七
          頁），益見其有避重就輕、飾詞圖卸之情。
    （四）按駕駛人應注意車前狀況，隨時採取必要安全措，道路交通安全規則第九
          十四條第三項定有明文。被告騎乘機車，理應注意此項交通安全規範，而
          依附卷之交通事故調查報告表所載，本件車禍發生時係晴天、夜間有照明
          、視距良好，路面乾燥、無缺陷、無障礙物等情，並無不能注意之情事，
          被告果於機車行進中注意車前狀況，隨時採取必要安全措施，則本件車禍
          即不致發生，然被告竟疏未注意上開安全規範，貿然駕車前行而肇事，其
          有過失甚明。
    （五）又被害人確係因本件被告有過失之車禍而經送醫，嗣因傷重不治死亡之事
          實，已如前述，則被告之過失行為與被害人之死亡結果間，即有相當之因
          果關係。
    綜上所述，被告所辯，顯係事後卸責之詞，不足採信，本案事證已臻明確，被告
    犯行，洵堪認定。
二、核被告丙○○所為，係犯刑法第一百八十五條之四之駕駛動力交通工具肇事，致
    人死傷而逃逸罪及同法第二百七十六條第一項之過失致死罪。所犯上開二罪間，
    犯意各別，行為互殊，罪名有異，應予分論併罰。爰審酌被告之品行、智識程度
    、自承酒後（未經酒精濃度測試）騎乘機車（尚無積極證據證明被告已酒醉駕車
    ，依罪疑唯輕原則，爰不依道路交通安全處罰條例第八十六條之規定加重其刑，
    附此敘明），罔顧交通安全規範，其過失非輕，又因過失犯罪致被害人傷重死亡
    之結果，肇事後不為必要之救護措施反而逃逸及犯罪後飾詞圖卸、毫無悔意之態
    度等諸般情狀，就所犯上開二罪分別量處如主文所示之刑，並依法定其應執行之
    刑。
據上論斷，應依刑事訴訟法第二百九十九條第一項前段，刑法第一百八十五條之四、
第二百七十六條第一項、第五十一條第五款，罰金罰鍰提高標準條例第一條前段，判
決如主文。
本案經檢察官柯月美到庭執行職務
中      華      民      國    九十      年      十      月     三十     日
              臺灣嘉義地方法院刑事第三庭
                                          法  官  許兆慶
右正本證明與原本無異。
如不服本判決，應於判決送達後十日內，向本院提出上訴狀。
中      華      民      國    九十      年      十      月     三十     日
                                          書記官  洪麗惠
附錄：
刑法第一百八十五條之四
駕駛動力交通工具肇事，致人死傷而逃逸者，處六月以上五年以下有期徒刑。
刑法第二百七十六條第一項
因過失致人於死者，處二年以下有期徒刑、拘役或二千元以下罰金。


司法院資訊處製作；財團法人民間司法改革基金會備份。
